臺灣高雄地方法院交通事件裁定　　　　 95年度交聲字第776號
原處分機關　交通部公路總局高雄區監理所
異　議　人
即受處分人　甲○○
上列受處分人因違反道路交通管理處罰條例案件，不服交通部公
路總局高雄區監理所95年10 月5日所為之處分（處分案號：高監
自裁字第裁80-NO0000000號），聲明異議，本院裁定如下：
    主  文
原處分撤銷。
甲○○汽車所有人，未領用牌照行駛，處罰鍰新臺幣參仟陸佰元
。車身號碼JNIAS44D9TW057045 號之自小客車沒入之。
    理  由
一、異議意旨略以：異議人即受處分人甲○○於民國95年9 月2
    日晚上11時15分許，駕駛懸掛車牌AU-7608 號、車身號碼
    JNIAS44D9TW057045 號之自小客車（下稱系爭車輛），高雄
    縣大寮鄉○○路江山加油站前為警攔查，該車雖與車籍登記
    之NISSAN SENTER SE-R車型不符，但確係在日本整車購入後
    ，經拆解並以原車零件整批辦理進口，再予以組合還原之「
    組裝車」，而非「拼裝車」，該車並經國稅局認可，而以整
    車型式辦理完稅證明。原處分認定有誤，爰提起本件異議，
    請求撤銷原處分等語。
二、原處分意旨略以：依監理機關將系爭車輛與登記車籍資料勘
    驗比對結果，二車輛車型不符，且車籍登記軸距243 公分、
    引擎驅動方式為前輪驅動，亦與異議人所駕車輛實際軸距
    254 公分、後輪驅動引擎等情不合，依交通部路政司87年3
    月31日路台（87）字第037924號函釋略認：「車輛若無法依
    道路交通安全規則第17條規定，繳驗來歷憑證，自屬無法核
    准領用牌照之拼裝車輛」，本件依法處罰，自無不合等語。
三、經查：
（一）本件異議人提起本件異議，雖提出交通部公路總局高雄區
      監理所95年10月5 日高監自裁字第裁80-NO0000000號及80
      - NO0000000 號二份裁決書，惟依上開異議理由所述，並
      未爭執將車牌借供他車（即系爭車輛）使用之事實，異議
      人歷次到庭亦未針對此部分表示不服，且於96年5 月8 日
      更當庭明確陳稱「我承認有用別的車輛的車牌用在我現在
      使用的車上」等語，故應認異議人之異議標的僅指上開80
      - NO0000000 號之處分，先予敘明。
（二）異議人於95年9 月2 日晚上11時15分許，駕駛系爭車輛，
      行經高雄縣大寮鄉○○路江山加油站前為警臨檢攔查，發
      現該車與車籍登記之NISSAN SENTER SE-R車型、車身號碼
      均不符，認屬未經領用牌證行駛之拼裝車輛，懸掛之車牌
      係他車借用，因而開單舉發，嗣經實際勘驗，認系爭車輛
      軸距254 公分、後輪驅動引擎，與車籍登記軸距243 公分
      、前輪橫列驅動引擎均不相合等情，有高雄市政府警察局
      違規舉發通知單2 紙、高雄縣政府警察局函附之系爭車輛
      勘驗結果及照片數張可資佐證。
（三）原處分意旨雖以異議人未能提出系爭車輛來歷憑證，且依
      交通部84年10月12日交路84字第040659號函示「道路交通
      管理處罰條例第12條第1 項第1 款對『未領用牌照行駛者
      之處罰』，係針對具有來歷證明之汽車，未領用牌照行駛
      所為之處罰，而未有來歷證明之汽車，即屬私自組裝之拼
      裝車輛，應依同條項第2 款『拼裝車輛，未經核准領用牌
      照行駛』之規定予以處罰，故以廢鐵組合之大型機車，應
      無可供核驗之來歷證明文件，係屬拼裝車輛，應依上開條
      例第12條第1 項第2 款及第2 項之規定除處罰鍰及禁止行
      駛外，車輛並予沒入」之解釋內容，認系爭車輛屬拼裝車
      輛，交通部公路總局高雄區監理所亦據以裁處罰鍰，並車
      輛沒入，固非無見。
（四）惟按：道路交通管理處罰條例第12條第1 項第2 款所謂「
      拼裝車輛」，就其字面文義，乃指「拼湊組裝」之車輛而
      言，此種車輛未經主管機關核准並領用牌照之前，依道路
      交通管理處罰條例第12條第1 項第2 款規定，禁止在道路
      上行駛，究其立法目的，當係因「拼裝車」在駕駛使用上
      之安全性堪慮，故有予以禁止之必要，是其文義指涉範圍
      為何，自應本此規範意旨，而為合目的之解釋。查各型量
      產車於正式出廠上市○○○○○段，其機電、引擎、動力
      傳輸、車身結構等各部系統均經原廠縝密精心之設計，再
      以系統整合之方式，詳為計算、測試、調校各系統於組合
      整車中之調諧性及合適度，其目的除在使各部系統經組裝
      成車之後，均能發揮原先設計之最佳性能外，更在使各部
      系統之運轉功率及輸力負苛之許容性或耐受度，彼此間緊
      密配合，相互調諧為用，而無倚輕倚重之失衡現像，以確
      保將來量產上市之「整車」於使用上之安全性。職是，若
      未經此一嚴謹程序所設計、檢測及製造之車輛，其安全性
      顯然堪慮，固無異論，至若任意改裝非屬原廠設計規範或
      容許代換之零件，因已更動並破壞「整車」既有設計之系
      統調諧性及合適度，且未經原廠重行調校及測試，各系統
      整合運作是否緊密順暢，亦非無疑，同有危及行車安全之
      虞。茲禁止「拼裝車」在公路上行駛之立法本旨，既係著
      眼於使用上之不安全性，則基於上開說明，即不難尋繹出
      「拼裝車」之應有意涵。詳言之，基於使用安全性之考量
      ，任何非由合格正式車廠所設計、製造出廠之車輛或在原
      廠車上任意改裝非屬原廠設計規範或容許代換之零件，因
      其整車結構並不曾或更動後未再經原廠之嚴謹檢測及調校
      ，使用上具有潛在之危險性，此二種車輛均屬所謂之「拼
      裝車」，至若將原廠車完全拆解後，再以原車或原設計規
      範容許代換之零件重行組裝成車，並未更動或破壞「整車
      」既有設計之系統調諧性及合適度，則仍屬原廠車而非「
      拼裝車」。抑且，此種依循原廠設計規範，按圖索驥之組
      裝過程，不涉及高深造車工藝或技術理念，亦毋庸輔以精
      密儀器精算各部系統或系統整合之數據、係數，衹須熟於
      車輛組裝技術之人即可妥善為之，非必以原廠為要。因此
      構成組合後之車輛，其重要結構及零件並未變更，僅是再
      予重新組合，是以其品質與組合前之原車無異，對於用路
      人之公共安全及交通秩序之公共利益，並無重大威脅，當
      非屬「拼裝車輛」之範圍。因此，所謂「拼裝車輛」，應
      指改變原廠車輛系統設計，或就車輛重要結構部分以其他
      零件拼湊組裝，而足以影響車輛性能或使用上安全性之車
      輛而言。是若自行以原廠設計及零件組裝而成，不影響原
      有系統整合、重要結構及安全性能者，當非本條例所規範
      之「拼裝車輛」，至於來歷證明之車輛，與「拼裝車輛」
      應屬二事，尚不得以車輛來歷不明，即推認數「拼裝車輛
      」，而逸脫「拼裝車」可能之文義範圍。
（五）本件異議人陳稱系爭車輛係向友人購買，原車係日產原裝
      車輛，乃經分解進口後，在臺灣重新組裝而成。經本院函
      請高雄市汽車商業同業公會實地鑑定結果，認係「日本日
      產原廠身分進口零件來台組裝，其車身號碼與進口報單完
      稅證明相同」，有該公會（96）高市汽商鴻鑑字第457 號
      鑑定函1 份附卷可參。關於獲此結論之依據，鑑定人乙○
      ○並到庭結證：「日規的車子，車身號碼都是釘在車體的
      防火牆上，每個車門不會有條碼，但是美規車子車身號碼
      是用鋁片釘在儀表板裡面，不是刻在車體上，但不是每個
      車種都是這樣區分，有些歐規或是特殊的車種它就不是這
      樣，一般我們都是如此辨識」、「本件引擎的部分也是日
      產原裝，我有看到引擎號碼。（為何看到引擎號碼就知道
      是日產原裝？）因為美規不重視引擎號碼，所以美規的車
      子重點是在驗車身號碼，他們沒有在修引擎的」、「高雄
      縣政府警察局的認定，是用電腦資料登記車牌的車子，來
      作為比對的基礎，但事實上異議人的車輛本身是用日產原
      裝的零件來組裝，比對的基礎不同，所以才會發生警察局
      所認定的結果，不過這是兩輛不同的車，不可混為一談」
      等語，足見異議人之機車其重要結構及零件並未變更，應
      不會有危害其他往來車輛及行人之情況。是依前揭說明，
      系爭車輛非屬「拼裝車輛」，應可認定。原處分意旨援引
      上開交通部函釋，認未取得來歷證明之車輛，即屬拼裝車
      ，為本院所不採。高雄縣警察局以車籍登記車輛資料作為
      系爭車輛勘驗比較之基礎，並據以認定系爭車輛為「拼裝
      車」，亦有誤會。
四、茲按汽車未領用牌照行駛，處汽車所有人新臺幣3600元以上
    10800 元以下罰鍰，並禁止其行駛；未依公路法規定取得安
    全審驗合格證明之車輛並沒入之，道路交通管理處罰條例第
    12條第1 項第1 款、第2 項定有明文。查該條例第12條第2
    項就未領用牌照且未依公路法規定取得安全審驗合格證明行
    駛之行為另科以沒入之規定，係立法院於94年12月28日三讀
    修正通過，經行政院於95年6 月23日以行政院院台交字第09
    50087685號令發布，並定自95年7 月1 日施行，本件異議人
    上開行為時間為95年9 月2 日，自有新修正規定之適用。且
    關於沒入處分之法律效果，為強制性規定，法條未賦予主管
    機關或法院裁量權限，先予敘明。
五、查異議人自承為系爭車輛所有人，並有於上揭時、地駕駛系
    爭車輛之事實，均無疑義，而該車並未申領汽車牌照，亦未
    依公路法規定取得安全審驗合格證明一情，業經本院向交通
    部公路總局高雄區監理所函轉財團法人車輛研究測試中心函
    覆無訛，此有交通部公路總局高雄區監理所高監字第096001
    9963號函及財團法人研究測試中心車專字第0960003056號函
    文各1 紙在卷為憑。此部分另向異議人函請提出相關審驗合
    格證明，亦狀稱無法提供，可另送彰濱車檢局檢驗等語。足
    見異議人未取得系爭車輛之安全審驗合格證明，並領有牌照
    ，即駕駛其所有之系爭車輛行駛於道路上，洵堪認定。
六、綜上所述，本件應認異議人遭舉發當時，係未領有牌照而行
    駛系爭車輛，而非「拼裝車輛未領用牌證行駛」。原處分機
    關未經詳查，遽以「拼裝車」論之，依道路交通管理處罰條
    例第12條第1 項第2 款、第2 項之規定，裁處罰鍰新臺幣36
    00元及沒入車輛之處分，認事用法容有違誤。然異議人既有
    未領用牌照而駕駛未經安全審驗合格之系爭車輛之事實，其
    異議仍屬無理由，自應由本院將原處分撤銷，改依同條例第
    12條第1 項第1 款、第2 項之規定，為如主文所示之裁定。
七、據上論斷，應依道路交通案件處理法第20條，裁定如主文。
中　　華　　民　　國　　96　　年　　6 　　月　　20　　日
                  交通法庭    法　官  李嘉益
以上正本證明與原本無異。
如不服本裁定，應於收受送達後5 日內向本院提出抗告狀。
中　　華　　民　　國　　96　　年　　6 　　月　　20　　日
　　　　　　　　　　　　　　　書記官  郭南宏
